臺灣高雄地方法院刑事判決　　　　　　　99年度訴字第1184號
公　訴　人　臺灣高雄地方法院檢察署檢察官
被　　　告　劉冠宏
選任辯護人　林樹根律師
　　　　　　洪茂松律師
　　　　　　邱麗妃律師
上列被告因違反銀行法案件，經檢察官提起公訴（98年度偵字第
689 號），本院判決如下：
    主  文
劉冠宏違反除法律另有規定外，非銀行不得辦理國內外匯兌業務
之規定，處有期徒刑壹年拾壹月，免其刑全部之執行；又違反除
法律另有規定外，非銀行不得辦理國內外匯兌業務之規定，處有
期徒刑壹年拾月，緩刑年，未扣案之犯罪所得新臺幣萬柒仟
貳佰肆拾捌元應沒收，如全部或一部不能沒收時，以其財產抵償
之。
    事  實
一、劉冠宏（原名劉騰鴻，於民國95年2 月7 日改名）在大陸地
    區設立三弘貿易有限公司及昌茂手袋廠，係在大陸地區經商
    之臺商，其明知大陸地區之臺商或個人在大陸地區有將新臺
    幣兌換成人民幣以便在當地使用，以及將在當地所賺得之人
    民幣兌換成新臺幣匯回臺灣地區之需求，且因當時法令尚未
    開放臺灣地區與大陸地區金融直接匯兌業務，在大陸地區營
    業之臺商若欲將資金匯回臺灣時，須透過第三地轉匯，而承
    受2 次匯兌損失，亦明知買賣外匯係屬中央銀行或其指定銀
    行之業務，非銀行業者，除法律另有規定外，不得辦理國內
    外匯兌業務，竟先後2 次基於違法辦理國內外匯兌業務之犯
    意，未經主管機關許可，而分別為下列行為：
  (一)於附表一所示時間（即自90年6 月8 日起至92年11月24日止
    ），以亦在大陸地區經商之弘升塑膠有限公司（下稱弘升公
    司）負責人王登安在臺中商業銀行鹿港分行（下稱台中商銀
    鹿港分行）所開立之弘升公司帳號：000000000000號帳戶、
    劉冠宏在臺灣土地銀行白河分行（下稱土地銀行白河分行）
    所開立之帳號：000000000000號、000000000000號帳戶，作
    為匯兌之帳戶使用，適因有需用人民幣或新臺幣如附表一所
    示弘升公司、余昆霖等於獲悉劉冠宏經營上開匯兌業務後，
    將如附表一所示之新臺幣款項匯入上開弘升公司或劉冠宏之
    帳戶內，再由劉冠宏負責在大陸地區支付等值之人民幣或在
    臺灣地區支付新臺幣予附表一所示之人所指定之帳戶，以此
    方式辦理臺灣地區、大陸地區之匯兌業務，於此期間所經手
    交易匯款金額總計新臺幣（下同）22,571,264元（匯款人、
    匯款日期、匯入帳戶、匯款金額均詳見附表一所示），獲利
    約67,714元（即22,571,264元×3/1000＝67,714元，元以下
    四捨五入）。
  (二)於附表二所示時間（即自95年11月10日起至97年6 月18日止
    ），以弘升公司負責人王登安在台中商銀鹿港分行所開立之
    弘升公司帳號：000000000000號帳戶、劉冠宏在土地銀行白
    河分行所開立之帳號：000000000000號、000000000000號帳
    戶，作為匯兌之帳戶使用，適因有需用人民幣或新臺幣如附
    表二所示弘升公司、賜得利企業有限公司、余昆霖等於獲悉
    劉冠宏經營上開匯兌業務後，將如附表二所示之新臺幣款項
    匯入上開弘升公司或劉冠宏之帳戶內，再由劉冠宏負責在大
    陸地區支付等值之人民幣或在臺灣地區支付新臺幣予附表二
    所示之人所指定之帳戶，以此方式辦理臺灣地區、大陸地區
    之匯兌業務，於此期間所經手交易匯款金額總計12,416,020
    元（匯款人、匯款日期、匯入帳戶、匯款金額均詳見附表二
    所示），獲利約37,248元（即12,416,020元×3/1000＝37,2
    48元，元以下四捨五入）。嗣經臺灣高雄地方法院檢察署檢
    察官偵辦王登安、張素梅詐欺案件，另行指揮法務部調查局
    南部地區機動工作組調查，始悉上情。
二、案經臺灣高雄地方法院檢察署檢察官簽分及法務部調查局南
    部地區機動工作組移送臺灣高雄地方法院檢察署檢察官偵查
    起訴。
    理  由
壹、證據能力之認定：
    按被告以外之人於審判外之陳述，雖不符刑事訴訟法第159
    條之1 至第159 條之4 之規定，而經當事人於審判程序同意
    作為證據，法院審酌該言詞陳述或書面陳述作成時之情況，
    認為適當者，亦得為證據；當事人、代理人或辯護人於法院
    調查證據時，知有第159 條第1 項不得為證據之情形，而未
    於言詞辯論終結前聲明異議者，視為有前項之同意，刑事訴
    訟法第159 條之5 定有明文。經查，本判決所引用之各項證
    據資料，其屬於被告以外之人於審判外之陳述者，均據本院
    於調查證據程序逐一提示並告以要旨，檢察官、被告均知該
    等證據為被告以外之人之審判外陳述，已表示同意作為證據
    （見院二卷第238 頁反面）及均未於言詞辯論終結前聲明異
    議，本院審酌上開證據作成時之情況，亦無不當取供等情形
    ，認為以之作為本案之證據亦屬適當，依刑事訴訟法第159
    條之5 規定，應有證據能力。
貳、實體部分：
一、上揭犯罪事實，業據被告劉冠宏於本院審判中坦承不諱（見
    院二卷第238 頁反面、第246 頁反面），核與證人王登安、
    葉冠伶（即余昆霖之妻）、李振彬於法務部調查局南部地區
    機動工作組調查中（下稱調詢）、偵查中之證述（見偵一卷
    第11至15、34、45、46、105 、106 頁、偵二卷第24、46、
    47頁），均參核相符，並有弘升塑膠有限公司彰化銀行鹿港
    分行000000000000帳號往來明細表1 份（見偵一卷第64頁正
    反面）、劉冠宏臺灣土地銀行白河分行帳號：000000000000
    號、000000000000號帳戶往來明細表各1 份（見偵一卷第65
    至81頁）、廣東省東莞市人民法院(2004)東法刑初字第3191
    號刑事判決書、釋放證明書各1 份在卷可佐（見院一卷第47
    至81頁），堪認被告自白與事實相符。本案事證明確，被告
    上開犯行足以認定，應依法論科。
二、按行為後法律有變更者，適用行為時之法律。但行為後之法
    律有利於行為人者，適用最有利於行為人之法律，刑法第2
    條第1 項定有明文。另於比較時應就罪刑有關之共犯、未遂
    犯、想像競合犯、牽連犯、連續犯、結合犯，以及累犯加重
    、自首減輕暨其他法定加減原因（如身分加減）與加減比例
    等一切情形，本於統一性及整體性原則，綜其全部罪刑之結
    果而為比較。又犯罪在新法施行前，新法施行後，緩刑之宣
    告，應適用新法第74條之規定（最高法院95年5 月23日第8
    次刑事庭會議決議內容參照）。經查：
  (一)本案被告事實一、(一)之行為後，銀行法第125 條已於93年2
    月4 日修正公布（至銀行法之後其他歷次修正，因與本案被
    告涉犯之法條無關，且本案被告亦無93年2 月4 日修正後銀
    行法第125 條之4 規定之適用，故本院不予逐一載明，附此
    敘明），而修正前即89年11月1 日修正公布之銀行法第125
    條第1 項原規定：「違反第29條第1 項規定者，處3 年以上
    10年以下有期徒刑，得併科新臺幣1 億元以下罰金」，修正
    後則改以「違反第29條第1 項規定者，處3 年以上10年以下
    有期徒刑，得併科新臺幣1 千萬元以上2 億元以下罰金。其
    犯罪所得達新臺幣1 億元以上者，處7 年以上有期徒刑，得
    併科新臺幣2 千5 百萬元以上5 億元以下罰金。」，修正後
    之條文，除將併科罰金之金額由原有之1 億元以下，提高為
    1 千萬元以上2 億元以下外，並就犯罪所得達1 億元以上者
    ，提高其刑度及併科罰金之數額為處7 年以上有期徒刑，得
    併科2 千5 百萬元以上5 億元以下罰金，自以修正前即89年
    11月1 日修正公布之銀行法125 條第1 項規定，較有利於被
    告；另刑法第33條亦於94年2 月2 日修正公布，於95年7 月
    1 日施行，修正後之刑法第33條第5 款規定「罰金：新臺幣
    1,000 元以上，以百元計算之」，較修正前為高，自以修正
    前規定較有利於被告。是經綜合比較結果，自以修正前之舊
    法（即行為時法）對被告較為有利。
  (二)本案被告事實一、(二)之行為後，被告所犯之銀行法第125 條
    規定並無修正變更，應逕予適用裁判時法，併予敘明。
三、次按銀行法第29條第1 項所稱「匯兌業務」，係指行為人不
    經由現金之輸送，而藉與在他地之分支機構或特定人間之資
    金清算，經常為其客戶辦理異地間款項之收付，以清理客戶
    與第三人間債權債務關係或完成資金轉移之行為。而「國內
    外匯兌」則係謂銀行利用與國內異地或國際間同業相互劃撥
    款項之方式，如電匯、信匯、票匯等，以便利顧客國內異地
    或國際間交付款項之行為，代替現金輸送，了結國際間財政
    上、金融上及商務上所發生之債權債務，收取匯費，並可得
    無息資金運用之一種銀行業務而言。是凡從事異地間寄款、
    領款之行為，無論是否賺有匯差，亦不論於國內或國外為此
    行為，均符合銀行法第29條第1 項之「匯兌業務」規定。再
    者，資金款項皆得為匯兌業務之客體，本無法定貨幣或外國
    貨幣等之限制，人民幣雖非我中華民國所承認之法定貨幣，
    但卻為中國大陸地區內部所定之具流通性貨幣，則人民幣係
    屬資金、款項，並無疑義（最高法院95年台上字第5910號判
    決意旨參照）。本案被告劉冠宏待如附表一、二所示之匯款
    人將如附表一所示之新臺幣款項匯入上開弘升公司或被告之
    帳戶內，再由被告負責在大陸地區支付等值之人民幣或在臺
    灣地區支付新臺幣予附表一、二所示之人所指定之帳戶，而
    為不特定之客人完成資金之移轉，即具有將款項由甲地匯往
    乙地之功能，屬於辦理匯兌業務之範圍，應受銀行法第29條
    第1 項規定之規範。
四、核被告事實一、(一)之所為，係違反銀行法第29條第1 項規定
    ，應依修正前即89年11月1 日修正公布之銀行法第125 條第
    1 項規定處罰；被告事實一、(二)之所為，係違反銀行法第29
    條第1 項規定，應依（現行）銀行法第125 條第1 項規定處
    罰。另按刑事法若干犯罪行為態樣，本質上原具有反覆、延
    續實行之特徵，立法時既予特別歸類，定為犯罪構成要件之
    行為要素，則行為人基於概括之犯意，在密切接近之一定時
    、地持續實行之複次行為，倘依社會通念，於客觀上認為符
    合1 個反覆、延續性之行為觀念者，於刑法評價上，即應僅
    成立1 罪。學理上所稱「集合犯」之職業性、營業性或收集
    性等具有重複特質之犯罪均屬之，例如經營、從事業務、收
    集等行為概念者是（最高法院95年度台上字第1079號判決意
    旨參照）。查銀行法第29條第1 項規定所稱「經營」、「辦
    理」，本質上即屬持續實行之複次行為，具備反覆、延續之
    行為特徵，是本案被告劉冠宏先後2 次基於辦理大陸地區與
    臺灣地區匯兌業務之決意，分別於附表一、(一)及(二)所示區段
    期間內時間，各持續反覆多次辦理臺灣地區與大陸地區之匯
    兌業務，未曾中斷，在法律概念上各僅有1 個業務行為，其
    多次之辦理國內外匯兌行為，均各包含於1 個業務行為內，
    各為集合犯，而僅各成立1 次犯罪（即共2 罪）。又被告就
    附表一、(二)之犯行，係於其在大陸地區刑事執行完畢後，另
    行起意所為，業據被告於本院審理時供述明確在卷（見院二
    卷第239 頁反面），是被告此部分犯行，與其之前附表一、
    (一)之犯行，並無集合犯一罪關係，而應分論併罰，併予敘明
    。
五、再按刑法第59條規定犯罪之情狀可憫恕者，得酌量減輕其刑
    ，而同法第57條規定，科刑時應審酌一切情狀，尤應注意該
    法條所列共10款之事項為科刑重輕之標準，兩條適用上固有
    區別，惟所謂「犯罪之情狀」與「一切情形」等語，並非有
    截然不同之領域，於裁判上酌減其刑時，應就犯罪一切情狀
    （包括第57條所列舉之10款事項），予以全盤考量，審酌其
    犯罪有無可憫恕之事由，即判例所稱有特殊之原因與環境等
    等，在客觀上足以引起一般同情，以及宣告法定低度刑，是
    否猶嫌過重等，以為判斷，故適用第59條酌量減輕其刑時，
    並不排除第57條所列舉10款事由之審酌，惟其程度應達於確
    可憫恕，始可予以酌減（最高法院70年度第6 次刑事庭會議
    決議參照）。查銀行法第125 條第1 項之法定刑度，於78年
    7 月17日修正前係「5 年以下有期徒刑、拘役或科或併科25
    萬元以下之罰金」，嗣於78年7 月17日修正為「1 年以上7
    年以下有期徒刑，得併科新臺幣300 萬元以下之罰金」，再
    於89年11月1 日修正提高為「3 年以上10年以下有期徒刑，
    得併科新臺幣1 億元以下之罰金」，復於93年2 月4 日將罰
    金修正提高至現行規定之「新臺幣1 千萬元以上2 億元以下
    」，並增定「其犯罪所得達新臺幣1 億元以上者，處7 年以
    上有期徒刑，得併科新臺幣2 千5 百萬元以上5 億元以下罰
    金」，考其多次修法提高法定刑度，無非係針對地下投資公
    司或類似組織違法以高額利潤吸收民間游資，從事股票炒作
    、外匯、房地產等投機性活動，一旦週轉不靈或惡性倒閉，
    往往釀成金融風暴，並使投資大眾之利益遭受重大損害，故
    加重處罰以抑制並嚴懲地下投資公司之違法吸金行為。至於
    「辦理國內外匯兌業務」，雖同為該條所規範，然非銀行辦
    理國內外匯兌，係違反政府匯兌管制之禁令，影響正常之金
    融秩序及政府對於資金之管制，不至於對整體金融體系及社
    會安定造成重大衝擊，因之「國內外匯兌業務」與「收受存
    款」、「受託經理信託資金」固同列為銀行法第125 條所應
    處罰之行為，然其不法內涵、侵害法益之範圍及大小均非可
    等同視之。本案被告劉冠宏先後2 次從事臺灣地區與大陸地
    區之匯兌業務，乃根源於兩岸政治情勢特殊以致行政上採取
    經濟管制，致使兩岸缺乏直接通匯之正常管道，無法解決兩
    岸人民往來日益頻繁所產生之匯兌需求，方應運而生上開地
    下匯兌管道，確有其不得已之時空背景，而違反政府行政上
    對匯兌之管制，惟其行為對於一般社會大眾之財產並未造成
    任何損害，佐以被告行為後，兩岸政府已簽訂金融監理合作
    瞭解備忘錄（MOU ），核准本國銀行辦理對大陸地區之匯兌
    業務，反觀被告行為當時，礙於兩岸之政治立場未能實行直
    接通匯，對被告從事地下匯兌行為課以重刑，與上開立法本
    旨未盡相符，在客觀上足以引起一般同情，就被告行為之可
    責性而言，倘逕處以銀行法第125 條第1 項之法定最低刑有
    期徒刑3 年，屬情輕法重，爰就被告上開所犯2 罪，均依刑
    法第59條之規定酌減其刑。茲審酌被告違法從事臺灣地區與
    大陸地區之匯兌業務，所為影響國家對金融交易之管理，破
    壞金融秩序，惟念其犯後於本院審理時坦承犯行，且所為對
    於一般社會大眾之財產並未造成影響，兼衡以被告前無犯罪
    前科紀錄，有臺灣高等法院被告前案紀錄表1 份在卷可按，
    素行尚可，及其犯罪之動機、手段、智識程度、生活狀況，
    暨檢察官對本案科刑範圍之意見（就被告事實一、(二)之犯行
    部分求處有期徒刑1 年10月）等一切情狀，分別量處如主文
    所示之刑，以資懲儆。又按在大陸地區或在大陸船艦、航空
    器內犯罪，雖在大陸地區曾受處罰，仍得依法處斷；但得免
    其刑之全部或一部之執行，臺灣地區與大陸地區人民關係條
    例第75條定有明文。查被告因犯與本案犯罪事實一、(一)部分
    同一之非法經營罪犯行，於93年1 月3 日在大陸地區廣東省
    東莞市茂豐手袋廠宿舍被大陸地區公安逮捕，並經大陸地區
    廣東省東莞市人民法院判處有期徒刑2 年及併科罰金人民幣
    30 萬 元確定，自93年1 月3 日起至95年1 月2 日執行完畢
    釋放，有廣東省東莞市人民法院（2004）東法刑初字第3191
    號刑事判決書、釋放證明書各1 份附卷可稽（見院一卷第47
    至77 、81 頁），且執行期間足以折抵本院就被告事實一、
    (一)之犯行所量處之有期徒刑（即有期徒刑1 年11月），是以
    本院認就被告事實一、(一)之犯行部分所宣告之刑，已無再予
    執行之必要，併為被告免其刑全部執行之諭知。又被告前未
    曾受有期徒刑以上刑之宣告，有臺灣高等法院被告前案紀錄
    表1 份在卷可憑，其因一時失慮偶罹刑典，犯後於本院審理
    時已知錯坦承犯行，其上揭事實一、(二)之犯行，經此偵、審
    程序及上開刑之宣告，當知所警惕，信無再犯之虞，並參酌
    檢察官亦表示於被告捐款新臺幣25萬元後，同意被告緩刑等
    語（見院二卷第247 頁正面），及被告亦表示願意向檢察官
    所指定之公益團體捐款以求處緩刑等語（見院二卷第238 頁
    反面），本院認所宣告之刑以暫不執行為適當，爰併諭知緩
    刑3 年，以啟自新。又本院斟酌檢察官、被告上開意見及全
    案情節，原有命被告向公庫支付一定金額之必要，惟被告業
    於10 0 年1月28日已向檢察官所指定之公益團體即財團法人
    犯罪被害人保護協會臺灣高雄分會捐款25萬元，有匯款單3
    紙在卷足憑（見院二卷第257 至259 頁），是被告既已於本
    院判決宣示前，已自動履行上開捐款之事項，故本院認已無
    必要再命被告向公庫支付一定金額，附予敘明。
六、關於沒收部分：
    按「犯本法之罪，因犯罪所得財物或財產上利益，除應發還
    被害人或得請求損害賠償之人外，屬於犯人者，沒收之。如
    全部或一部不能沒收時，追徵其價額或以其財產抵償之」，
    銀行法第136 條之1 定有明文。查上開規定係於93年2 月4
    日修正增訂，被告為本案事實一、(一)之犯行當時既無上開規
    定，自無依上開規定而諭知沒收被告犯罪所得財物或追徵其
    價額或以其財產抵償之問題。另關於被告事實一、(二)之犯行
    部分，被告從事兩岸匯兌業務，犯罪所得金額合計約37,248
    元（即12,416,020元×3/1000＝37,248元，元以下四捨五入
    ），該所得為被告所有，應依銀行法第136 條之1 之規定諭
    知沒收，如全部或一部不能沒收時，以其財產抵償之。
七、不另為無罪諭知部分：
  (一)公訴意旨另認：被告劉冠宏於附表三所示時間，以弘升公司
    負責人王登安在台中商銀鹿港分行所開立之弘升公司帳號：
    000000000000號帳戶作為匯兌之帳戶使用，適因有需用人民
    幣或新臺幣如附表三所示伊買行銷有限公司（下稱伊買公司
    ）、余昆霖等於獲悉被告經營上開匯兌業務後，將如附表三
    所示之新臺幣款項匯入上開弘升公司之帳戶內，再由被告負
    責在大陸地區支付等值之人民幣或在臺灣地區支付新臺幣予
    附表三所示之人所指定之帳戶，以此方式辦理臺灣地區、大
    陸地區之匯兌業務（匯款人、匯款日期、匯入帳戶、匯款金
    額均詳見附表三），因認被告就此部分，亦有違反銀行法第
    29條第1 項規定，而應依同法第125 條第1 項前段規定處斷
    等語。
  (二)按「犯罪事實應依證據認定之，無證據不得認定犯罪事實」
    、「不能證明被告犯罪者，應諭知無罪之判決」，刑事訴訟
    法第154 條第2 項、第301 條第1 項分別定有明文。又按認
    定犯罪事實所憑之證據，雖不以直接證據為限，間接證據亦
    包括在內，然而無論直接證據或間接證據，其為訴訟上之證
    明，須於通常一般之人均不致有所懷疑，而得確信其為真實
    之程度者，始得據為有罪之認定，倘其證明尚未達到此一程
    度，而有合理之懷疑存在而無從使事實審法院得有罪之確信
    時，即應由法院為諭知被告無罪之判決（最高法院76年台上
    字第 4986 號判例意旨參照）。再者，依刑事訴訟法第161
    條第1 項規定，檢察官對於起訴之犯罪事實，仍應負提出證
    據及說服之實質舉證責任。倘其所提出之證據，不足為被告
    有罪之積極證明，或其指出證明之方法，無從說服法院以形
    成被告有罪之心證，基於無罪推定之原則，自應為被告無罪
    判決之諭知（參最高法院92年度台上字第128 號判例意旨）
    。
  (三)公訴人認被告涉有上開公訴意旨所指銀行法第125 條第1 項
    前段罪嫌，無非係以證人即伊買公司負責人游清根於調詢中
    、偵查中之證述及弘升塑膠有限公司彰化銀行鹿港分行0000
    00000000帳號往來明細表1 份為其論斷主要依據。訊據被告
    堅詞否認有上開公訴意旨所指犯行，並辯稱：附表三所示時
    間，伊在大陸地區服刑，不可能從事匯兌業務等語。
  (四)經查，證人游清根於調詢中係證稱：「伊買公司與弘升公司
    從來沒有業務往來，當時伊買公司是向在大陸福建晉江地區
    的JINJANG LIDA CO.LTD 公司購買1 批嬰兒車等用品，但對
    方公司要求伊買公司提前於93年3 月間匯款，並指定要將貨
    款匯入弘升公司帳戶，所以我才會指示胡瓊美代我前往第一
    商業銀行南陽分行（改為豐原分行）辦理相關匯款手續」、
    「該筆匯款是本公司要支付給大陸供貨廠商的貨款」、「我
    並不知道王登安、劉冠宏等2 人在經營地下通匯業務。我單
    純是依據大陸地區供貨廠商的指示，才會將貨款匯入他們指
    定弘升公司帳戶內．．．」等語（見偵一卷第26頁），尚無
    法證明伊買公司上開匯款與被告有關，亦無法證明被告有經
    營地下通匯業務；又經本院詳閱證人游清根於偵訊中之證述
    （見偵二卷第27、28頁），亦均未隻字片語提及被告，自亦
    無法證明與被告有關及無法證明被告有經營地下通匯業務。
    另觀卷附弘升塑膠有限公司彰化銀行鹿港分行000000000000
    帳號往來明細表1 份（見偵一卷第64頁正反面），其內容僅
    足以證明伊買公司員工胡瓊美、余昆霖有附表三所示之匯款
    事實，並無法證明被告有公訴意旨所指犯行。再者，被告因
    非法經營罪犯行，於93年1 月3 日在大陸地區廣東省東莞市
    茂豐手袋廠宿舍被大陸地區公安逮捕，並經大陸地區廣東省
    東莞市人民法院判處有期徒刑2 年及併科罰金人民幣30萬元
    確定，自93年1 月3 日起至95年1 月2 日執行完畢釋放等情
    ，有廣東省東莞市人民法院（2004）東法刑初字第3191號刑
    事判決書、釋放證明書各1 份附卷可稽（見院一卷第47至77
    、81頁），堪認被告上開所辯：附表三所示時間，伊在大陸
    地區服刑，不可能從事匯兌業務等語，確非虛妄，而堪採信
    。另遍閱全卷資料，公訴人復未能提出其他確切事證，足資
    證明被告確有上開公訴意旨所指犯行。是公訴人所舉之證據
    ，顯未達到通常一般人均確信被告有上開公訴意旨所指犯行
    之真實程度，本院自無從據以獲致有罪判決之確切心證，則
    揆諸前揭說明，既不能證明被告有上揭公訴意旨所指犯行，
    本應為被告無罪判決之諭知，惟公訴意旨認此部分與被告前
    開經本院論罪科刑之違反銀行法第125 條第1 項犯行，係接
    續犯之一罪關係，爰不另為無罪之諭知，附此敘明。
八、共同被告張素梅部分，前經本院於100 年1 月27日先行審結
    ，併予敘明。
據上論斷，應依刑事訴訟法第299 條第1 項前段，修正前（即89
年11月1 日修正公布）之銀行法第125 條第1 項、（現行）銀行
法第125 條第1 項、第136 條之1 ，刑法第11條、第2 條第1 項
前段、第59條、第74條第1 項第1 款，判決如主文。
本案經檢察官陳秉志到庭執行職務。
中    華    民    國    100   年    2     月    24    日
                  刑事第五庭  審判長法  官  李昆南
                                    法  官  劉美香
                                    法  官  林永村
以上正本係照原本作成。
如不服本判決應於收受本判決後10日內向本院提出上訴書狀，並
應敘述具體理由，如未敘述上訴理由者，應於上訴期間屆滿後20
日內補提理由書狀於本院（均須按他造當事人之人數附繕本）「
切勿逕送上級法院」。
中    華    民    國    100   年    2     月    24    日
                                    書記官  王珮樺
附表一：
┌───┬──────┬──────┬────────┬───────┐
│編號  │匯   款   人│匯款日期（民│匯款金額（新臺幣│匯入帳戶      │
│      │            │國）        │）              │              │
├───┼──────┼──────┼────────┼───────┤
│  1   │劉冠宏（原名│90年6 月21日│500,000元       │弘升公司在台中│
│      │劉騰鴻）    ├──────┼────────┤商銀鹿港分行帳│
│      │            │90年7 月20日│900,000元       │號：0000000000│
│      │            ├──────┼────────┤97號之帳戶    │
│      │            │90年12月28日│3,392,000元     │              │
│      │            ├──────┼────────┤              │
│      │            │91年2 月26日│2,000,000元     │              │
├───┼──────┼──────┼────────┼───────┤
│  2   │弘升塑膠有限│90年6 月8 日│405,000元       │劉冠宏在土地銀│
│      │公司（負責人├──────┼────────┤行白河分行帳號│
│      │：王登安    │90年12月3 日│1,211,594元     │：000000000000│
│      │            ├──────┼────────┤號之帳戶      │
│      │            │91年1 月7 日│850,000元       │              │
│      │            ├──────┼────────┤              │
│      │            │91年2 月7 日│500,000元       │              │
│      │            ├──────┼────────┤              │
│      │            │91年2 月7 日│2,500,000元     │              │
│      │            ├──────┼────────┤              │
│      │            │91年2 月25日│1,000,000元     │              │
│      │            ├──────┼────────┤              │
│      │            │91年5 月7 日│500,000元       │              │
│      │            ├──────┼────────┤              │
│      │            │91年5 月13日│160,000元       │              │
│      │            ├──────┼────────┤              │
│      │            │91年12月11日│200,000元       │              │
│      │            ├──────┼────────┤              │
│      │            │92年1 月14日│300,000元       │              │
│      │            ├──────┼────────┤              │
│      │            │92年2 月20日│280,000元       │              │
│      │            ├──────┼────────┤              │
│      │            │92年3 月11日│499,970元       │              │
│      │            ├──────┼────────┤              │
│      │            │92年4 月28日│1,000,000元     │              │
│      │            ├──────┼────────┤              │
│      │            │92年4 月28日│200,000元       │              │
│      │            ├──────┼────────┤              │
│      │            │92年8 月18日│300,000元       │              │
├───┼──────┼──────┼────────┼───────┤
│  3   │余昆霖      │92年4 月1 日│1,041,250元     │劉冠宏在土地銀│
│      │            ├──────┼────────┤行白河分行帳號│
│      │            │92年4 月7 日│416,000元       │：000000000000│
│      │            ├──────┼────────┤號之帳戶      │
│      │            │92年6 月24日│426,500元       │              │
│      │            ├──────┼────────┤              │
│      │            │92年6 月25日│810,000元       │              │
│      │            ├──────┼────────┤              │
│      │            │92年6 月25日│644,250元       │              │
│      │            ├──────┼────────┤              │
│      │            │92年8 月26日│240,500元       │              │
│      │            ├──────┼────────┤              │
│      │            │92年8 月26日│500,000元       │              │
│      │            ├──────┼────────┼───────┤
│      │            │92年9 月3 日│156,200元       │劉冠宏在土地銀│
│      │            ├──────┼────────┤行白河分行帳號│
│      │            │92年9 月22日│492,000元       │：000000000000│
│      │            ├──────┼────────┤號之帳戶      │
│      │            │92年10月29日│150,000元       │              │
│      │            ├──────┼────────┤              │
│      │            │92年11月3 日│570,000元       │              │
│      │            ├──────┼────────┤              │
│      │            │92年11月3 日│120,400元       │              │
│      │            ├──────┼────────┤              │
│      │            │92年11月18日│224,000元       │              │
│      │            ├──────┼────────┤              │
│      │            │92年11月24日│81,600元        │              │
├───┴──────┴──────┴────────┴───────┤
│總計新臺幣22,571,264元                                              │
└──────────────────────────────────┘
附表二：
┌───┬──────┬──────┬────────┬───────┐
│編號  │匯   款   人│匯款日期（民│匯款金額（新臺幣│匯入帳戶      │
│      │            │國）        │）              │              │
├───┼──────┼──────┼────────┼───────┤
│  1   │劉冠宏（原名│97年6 月18日│435,000 元      │弘升公司在台中│
│      │劉騰鴻）    │            │                │商銀鹿港分行帳│
│      │            │            │                │號：0000000000│
│      │            │            │                │97號之帳戶    │
├───┼──────┼──────┼────────┼───────┤
│  2   │弘升塑膠有限│95年12月7 日│500,000元       │劉冠宏在土地銀│
│      │公司（負責人│            │                │行白河分行帳號│
│      │：王登安    │            │                │：000000000000│
│      │            │            │                │號之帳戶      │
├───┼──────┼──────┼────────┼───────┤
│  3   │賜得利企業有│95年11月14日│970,000元       │劉冠宏在土地銀│
│      │限公司（負責├──────┼────────┤行白河分行帳號│
│      │人：李振彬）│96年3 月30日│2,000,000元     │：000000000000│
│      │            ├──────┼────────┤號之帳戶      │
│      │            │96年10月18日│620,000元       │              │
├───┼──────┼──────┼────────┼───────┤
│  4   │余昆霖      │95年11月10日│436,000元       │劉冠宏在土地銀│
│      │            │            │                │行白河分行帳號│
│      │            │            │                │：000000000000│
│      │            │            │                │號之帳戶      │
│      │            ├──────┼────────┼───────┤
│      │            │95年11月16日│581,710元       │劉冠宏在土地銀│
│      │            ├──────┼────────┤行白河分行帳號│
│      │            │95年11月16日│368,290元       │：000000000000│
│      │            ├──────┼────────┤號之帳戶      │
│      │            │95年11月17日│423,850元       │              │
│      │            ├──────┼────────┤              │
│      │            │95年11月23日│517,500元       │              │
│      │            ├──────┼────────┤              │
│      │            │95年11月30日│119,650元       │              │
│      │            ├──────┼────────┤              │
│      │            │95年12月4 日│800,000元       │              │
│      │            ├──────┼────────┤              │
│      │            │95年12月6 日│800,000元       │              │
│      │            ├──────┼────────┤              │
│      │            │96年1 月12日│800,000元       │              │
│      │            ├──────┼────────┤              │
│      │            │96年1 月16日│434,800元       │              │
│      │            ├──────┼────────┤              │
│      │            │96年1 月24日│800,000元       │              │
│      │            ├──────┼────────┤              │
│      │            │96年1 月25日│860,500元       │              │
│      │            ├──────┼────────┤              │
│      │            │96年2 月8 日│109,000 元      │              │
│      │            ├──────┼────────┤              │
│      │            │96年5 月11日│839,720元       │              │
├───┴──────┴──────┴────────┴───────┤
│總計新臺幣12,416,020 元                                             │
└──────────────────────────────────┘
附表三：
┌───┬──────┬──────┬────────┬───────┐
│編號  │匯   款   人│匯款日期（民│匯款金額（新臺幣│匯入帳戶      │
│      │            │國）        │）              │              │
├───┼──────┼──────┼────────┼───────┤
│  1   │伊買行銷有限│93年3 月30日│386,856元       │弘升公司在台中│
│      │公司（負責人│            │                │商銀鹿港分行帳│
│      │游清根）    │            │                │號：0000000000│
│      │            │            │                │97號之帳戶    │
├───┼──────┼──────┼────────┼───────┤
│  2   │余昆霖      │93年3 月30日│551,000 元      │弘升公司在台中│
│      │            ├──────┼────────┤商銀鹿港分行帳│
│      │            │93年4 月27日│490,000元       │號：0000000000│
│      │            ├──────┼────────┤97號之帳戶    │
│      │            │93年4 月28日│794,000 元      │              │
│      │            ├──────┼────────┤              │
│      │            │93年10月18日│1,460,000元     │              │
│      │            ├──────┼────────┤              │
│      │            │93年11月17日│900,000元       │              │
│      │            ├──────┼────────┤              │
│      │            │93年12月30日│390,000元       │              │
│      │            ├──────┼────────┤              │
│      │            │94年2 月5 日│500,000元       │              │
├───┴──────┴──────┴────────┴───────┤
│總計新臺幣5,471,856 元                                              │
└──────────────────────────────────┘
附錄本判決論罪科刑法條：
修正前（即89年11月1 日修正公布）之銀行法第125 條第1 項
違反第29條第1 項規定者，處3 年以上10年以下有期徒刑，得併
科新臺幣1 億元以下罰金。
銀行法第125條第1 項
違反第29條第1 項規定者，處3 年以上10年以下有期徒刑，得併
科新臺幣1 千萬元以上2 億元以下罰金。其犯罪所得達新臺幣1
億元以上者，處7 年以上有期徒刑，得併科新臺幣2500萬元以上
5 億元以下罰金。